臺灣屏東地方法院刑事判決　　　　　　　　　　　　　　九十三年度重訴字第八號
　　公　訴　人　臺灣屏東地方法院檢察署檢察官
　　被　　　告　甲○○
　　指定辯護人　丙○○律師
右被告因殺人案件，經檢察官提起公訴（九十三年度偵字第一四七號），本院判決如
左：
    主  文
甲○○殺人，處有期徒刑拾貳年，褫奪公權捌年。
    事  實
一、甲○○於九十二年十二月二十二日十八時許，駕駛其ＬＣ—三二四○號自用小客
    車至屏東縣恆春鎮○○路鞍山巷四弄二十三號其女友張桂美住處旁空地停放後，
    即與友人廖金雀等人於同弄二十一號處飲酒。同日十八時四十分許，甲○○飲畢
    徒步走至張桂美住處，站立於屋前鐵棚下與坐在塑膠小椅子上之張桂美聊天，嗣
    兩人因金錢糾紛起爭執，甲○○表示無法給付張桂美要求之金錢，張桂美即怒叱
    甲○○，並舉腿以腳踝踢擊甲○○之下體，甲○○因劇痛難耐，於是產生殺人的
    意思，隨手於張桂美右方桌上拿起一把尖端銳利，刀身以三角狀開鋒之銼刀，以
    其較高之相對位置，反手持刀由前朝後，由上至下以接近垂直，略向左偏斜之角
    度刺入張桂美之右胸第四肋間處，一刀穿刺胸腔，進而由心包膜刺透右心房，再
    穿過橫隔膜，並由肝臟左葉頂部刺入深達六公分，造成張桂美右肋膜腔、心包膜
    腔及腹腔大量出血。張桂美遭刺後，於上開銼刀並未取出之狀態下，便拔腿沿同
    鎮○○路鞍山巷四弄奔逃，並試圖將銼刀抽出，惟因所受之穿刺傷造成之失血過
    多，仍於離現場約三十九公尺處自行拔除銼刀後倒地死亡。甲○○行兇後隨即駕
    車逃離現場，至路人發現張桂美倒臥路旁後報警處理，始由警方循線於同鎮○○
    ○里○○路二五三號屋內查獲甲○○，並依法逕行拘提到案。
二、案經屏東縣警察局恆春分局報請台灣屏東地方法院檢察署檢察官偵查起訴。
    理  由
一、被告甲○○雖然承認於上述時間、地點拿一把銼刀刺入被害人張桂美胸口之事實
    ，但是否認有殺人之犯意，辯稱伊從桌上拿起刀子，目的只是想要嚇被害人而已
    ，是被害人自己衝過來要搶伊後口袋內的錢時，不小心撞到伊所持之銼刀而刺入
    其胸口，之後被害人就自己衝出去，伊因天色已暗所以沒有追出；且伊係以正手
    之姿勢持刀，因被害人突然衝出而刺入其胸口，並非以反手姿勢由上至下刺入云
    云。
二、惟查，被告甲○○於案發當時，因被害人向被告索討飯錢未果，即出言責罵，並
    以腳踢被告下體，被告很生氣，便拿起桌上挖海螺的刀，大力朝被害人胸前反手
    刺下等事實，已據被告於檢察官訊問時供承明白（見臺灣屏東地方法院檢察署九
    十二年度相字第一○五號卷第二十頁、第二十一頁），於同日接受警方詢問時，
    被告亦自承：「張桂美一開口就告訴我要錢，我答稱要給他，張桂美隨口又說我
    和你同居那麼久，我要和你清吃飯錢，並告訴我現在就要拿錢，我回答現在沒錢
    ，他則立即罵我垃圾、沒出息。我氣憤下才取當時置放在大門旁桌上之尖刀朝張
    桂美胸前心窩處由上往下猛力刺入。」等語（見臺灣屏東地方法院檢察署九十二
    年度相字第一○五號卷第六頁），且被告於案發當日協同警方至現場為行兇動作
    之模擬時，亦係以反手（即虎口持刀柄在上，刀刃部位朝下）持刀之方式，由上
    至下刺向扮演被害人之刑警（見臺灣屏東地方法院檢察署九十三年度偵字第一四
    七號卷第三十八頁所附照片）。此外，鑑定人即解剖被害人屍體之乙○○○亦於
    本院審理時報告稱，被害人遭銼刀刺入之方向係自前胸正中線稍微偏右由上往下
    ，由右往左，前往後之方向，並非水平方向前往後，而是以接近垂直的方向刺入
    ，上往下的角度很大，右往左、前往後的角度比較小等語。又被告身高約為一百
    七十公分，被害人身高一百六十公分等情，分別有卷附之被告照片（本院卷第一
    三一頁）及法務部法醫研究所鑑定書之記載可參，依鑑定人乙○○○於本院審理
    時報告稱，由本案被害人之傷口判斷，若死者與行兇者之相對位置有很大的落差
    ，則順手或反手皆有可能，惟兩者之高度相距不大，則只有反手才能形成本案被
    害人之傷口。被害人之身高既與被告相差無多，且當時係所坐之座位係以四張塑
    膠椅疊起（見臺灣屏東地方法院檢察署九十三年度偵字第一四七號卷第三十八頁
    照片），被告亦於九十二年十二月二十四日檢察官偵訊時陳明當時被害人坐在椅
    子疊在一起之處，算是半坐半站那樣等語（本院卷第六十七頁），是被害人之所
    在高度非低，兩人相對位置並未呈現大幅落差，依前開鑑定人之報告，自以反手
    持刀之姿勢較為可能。因此，被告持刀刺入被害人身體之行為態樣，係以反手姿
    勢為之，應無疑義。
三、被告甲○○雖以接受警察詢問及檢察官偵訊時，因有些醉意，頭腦不甚清楚，且
    伊聽不懂國語等語置辯，惟經本院勘驗前開訊（詢）問筆錄製作時之錄音帶（見
    本院卷六十一頁以下勘驗程序部分之筆錄），警方及檢察官雖均國語發音提問，
    惟於被告不解之處，亦輔以閩南語以解釋之，而被告於警方或檢察官發問之後，
    均能針對問題內容回答，並無離題或答非所問之情形；且被告於九十二年十二月
    二十三日凌晨接受警方夜間詢問時，亦表示其精神狀況良好，意識清楚，並同意
    於夜間接受警方詢問（見臺灣屏東地方法院檢察署九十三年度偵字第一四七號卷
    第六頁），故被告上開辯解，即屬無據。另被告於九十二年十二月二十三日檢察
    官偵訊時，經檢察官一再確認其當時之姿勢為反手持刀，被告仍以肯定語氣為答
    覆（本院卷第六十三頁），並於筆錄製作完成後經確認無訛簽名於上；而警員帶
    同被告至現場模擬當時行兇過程時，被告係以虎口在上，刀刃部朝下之反手姿勢
    說明伊刺入被害人之動作，期間並無任何警員指示被告應如何為之，應係出自被
    告自由意識等情，亦有本院當庭勘驗現場錄影光碟片無誤，被告辯稱伊於檢察官
    偵訊時並未承認以反手姿勢持刀，現場模擬行兇過程時係警員命伊應反手持刀供
    拍攝云云，均無足採信。
四、被害人張桂美確因距頭頂四十一公分及前胸正中線右側二公分處遭受穿刺傷（三
    角形狀，約二乘一點五公分大小），經胸骨右緣之第四肋間進入胸腔，又穿過心
    包膜，刺透右心房（前壁入，後壁出），復穿出心包膜，再穿過橫隔膜而刺入肝
    臟左葉頂部深達六公分，造成右肋膜腔積血與血塊約一千五百毫升、心包膜腔積
    血約一百五十毫升（此部分鑑定書有誤載，業據鑑定人當庭更正）及腹腔一百毫
    升之積血，並因此穿刺傷合併大量失血死亡等情，業經檢察官督同法醫師相驗屬
    實，並製有勘驗筆錄、相驗屍體證明書、驗斷書暨有解剖紀錄報告書及法務部醫
    研究所（92）法醫所醫鑑字第一八○○號鑑定書在卷足憑。而由被害人受上開穿
    刺傷之部位以觀，被告持刀穿刺之胸腔、腹腔均為人體重要臟器之所在位置，以
    利刃刺入，足以傷及心臟、肝臟，造成大量出血導致死亡，此為一般人所能知悉
    之事實，被告以反手之容易施力姿勢一刀迅速刺入被害人上開身體部位，深達十
    二至十五公分（見本院卷一○二頁及一○五頁鑑定人之報告），而該穿刺傷穿過
    心包膜，刺透右心房，復穿出心包膜，再穿過橫隔膜而刺入肝臟左葉頂部，致右
    肋膜腔、心包膜腔及腹腔內大量出血，足見被告於刺殺被害人時，殺意甚堅，再
    參以其於警局詢問時亦曾稱：「因為他踢我睪丸，我很生氣，所以我刺很大力。
    」等語，此有警詢錄音帶之錄音記錄可證，該內容亦經本院當庭勘驗屬實（見臺
    灣屏東地方法院檢察署九十二年度相字第一○五號卷第二十一頁及本院卷第六十
    五、六十六頁），顯然其意在取人性命無誤。被告雖又以被害人係為搶伊後口袋
    內之錢而往前急衝時，不小心撞到伊所持之銼刀云云，惟被告已於本院審理時自
    承案發當日係穿著米色厚外套及藍色牛仔褲（如臺灣屏東地方法院檢察署九十三
    年度偵字第一四七號卷第三十七至四十三頁所附照片所示），錢是放在牛仔褲右
    後口袋等語（見本院卷第一二一頁），按圖示被告之穿著方式，其米色外套已足
    遮蔽其牛仔褲之後方口袋，且依被告穿著該牛仔褲之合身緊實程度，其後褲袋口
    應甚為貼附，勢必難以飛撲搶奪之動作由被告之牛仔褲右後口袋取得財物，故被
    害人當無傾全力向前急衝之必要；況依鑑定人於本院之陳述，一般人從坐姿到立
    姿的行動可以自己控制，而且可以隨時改變其方向，而平常人一碰到痛就會自動
    閃避，避免造成更大或更嚴重之傷害，本案被害人所受傷勢之上下位移深度過深
    ，一般人若自己挺身遇此刺痛就會坐下，不可能造成那麼嚴重的傷等語觀之，被
    害人縱有由坐轉立之動作，亦不會因此造成前揭穿刺傷口，若非被告有意施力將
    刀刺入被害人之前胸，即不致形成足以致死之刀傷，故被告所為辯解，顯是卸責
    之詞，並不可採信，此外，復有被告行兇用之銼刀一把（全長三十四點五公分，
    刀刃部分長二十點六公分，刀刃有三面，刃部鋒利，銼刀前端之尖銳部有磨利，
    此分別經檢察官及本院於審理時勘驗無誤，見本院卷第四十二頁及一百十九頁）
    扣案及相片等在卷可資佐證，本案事證明確，被告殺人犯行，應可認定。
五、核被告甲○○之行為，是犯刑法第二百七十一條第一項之殺人罪。茲審酌被告前
    有竊盜前科，素行非佳，僅因細故即起念殺人之犯罪動機，其持刀刺殺被害人之
    犯罪手段，造成被害人喪失生命之嚴重後果，及被告僅為國小畢業之智識程度、
    犯罪前所受之刺激，並斟酌其犯後態度等一切情狀，量處如主文所示之刑，又依
    被告犯罪之性質，認有褫奪公權之必要，併予宣告褫奪公權八年。檢察官於起訴
    書中雖為有期徒刑十一年之求刑，惟被告於本院猶推稱係被害人自身行為造成死
    亡結果，就其行兇過程避重就輕，難謂被告於犯後有顯現其悔意，故本院未依檢
    察官之求刑論科；又扣押在案之銼刀一把為被告於當日上午在被害人家中取出至
    海邊挖海螺後，隨手放置於被害人房屋前之桌上等情，已據被告供述甚詳，故該
    銼刀並非被告所有之物，爰不另對此為沒收之宣告，均併予敘明。
據上論斷，應依刑事訴訟法第二百九十九條第一項前段，刑法第二百七十一條第一項
、第三十七條第二項，判決如主文。
本案經檢察官莊啟勝到庭執行職務。
中      華      民      國      九十三      年      六    月    十六    日
                                      臺灣屏東地方法院刑事第五庭
                                          審判長法  官  羅森德
                                                法  官  楊文廣
                                                法  官  林柏泓
右正本證明與原本無異。
如不服本判決應於收受本判決送達後十日內向本院提出上訴書狀，其未敘述上訴理由
者，並得於提起上訴後十日內向本院補提理由書狀（均須按他造當事人之人數附繕本
 ）「切勿逕送上級法院」
                                                書記官  劉淑蓉
中      華      民      國      九十三      年      六    月    十七    日
附錄本案論罪科刑法條：
刑法第二百七十一條：殺人者，處死刑、無期徒刑或十年以上有期徒刑。
